【裁判字號】    92,上易,1766
【裁判日期】    921014
【裁判案由】    賭博
【裁判全文】
臺灣高等法院刑事判決                          九十二年度上易字第一七六六號
    上  訴  人  臺灣桃園地方法院檢察署檢察官
    被      告  甲○○
                丙○○
                乙○○
右上訴人因被告等賭博案件，不服臺灣桃園地方法院九十一年度易字第八八一號，中
華民國九十二年二月十一日第一審判決（起訴案號：臺灣桃園地方法院檢察署八十九
年度偵字第一二九六一號），提起上訴，本院判決如左：
    主  文
上訴駁回。
    理  由
一、本案經本院審理結果，認第一審判決對被告甲○○丙○○、乙○○為無罪之諭知
    ，核無不當，應予維持，並引用第一審判決書記載之證據及理由（如附件）。
二、檢察官上訴意旨略以：(1)被告甲○○於原審審理時供稱：伊為冠鼎遊藝場之員工
    ，只是幫忙倒茶水、招呼客人云云，但查冠鼎遊藝場係以經營賭博電動機具為業
    ，已為原審所認定，則被告甲○○既為該遊藝場之員工，對於遊藝場之營業性質
    實難諉為不知，況縱使賭博性電動遊藝場之收入甚豐，亦無可能雇用一名僅在店
    內幫忙倒茶水、招呼客人之員工，是被告甲○○應係冠鼎遊藝場之開分員，其與
    被告李家溢、張志銘等人均有犯意聯絡及行為分擔至明，原審判決被告甲○○無
    罪，恐有誤會。(2)按刑法上之賭博罪，係指以偶然之事實，互爭勝負，以決定財
    物之輸贏，行為人間必有一方為輸或贏，非必於賭博時均是勝者。是以本件被告
    等人有無藉由把玩電動機具贏得之分數，從事換取金錢或其他有經濟價值之財物
    之行為，並非賭博行為有無構成之成立要件，端視雙方是否約定以遊戲機具設計
    之把玩方式及遊戲規則來定財物之輸贏，有之即屬賭博行為，苟被告等在對賭之
    過程中敗陣或尚無一勝負出現時，自無向經營者以積分兌換金錢或其他財物之可
    能，實不能因行為人為輸的一方或尚未分出勝負即為警查獲，即遽認被告等此種
    以電動玩具決定財物輸贏之遊戲非屬賭博行為，原審認定被告乙○○、丙○○無
    罪，似有誤會。(3)再者衡諸一般電子遊藝場均係以營利為目的，而非所謂之公益
    或慈善事業，不以賺錢為目的，是業者理當用最短之時間獲取最大之收益，豈有
    向客人收取固定之一千元後即不限時間讓客人把玩甚且提供飲料、便當之理，是
    被告等犯行堪以認定等語。
三、按犯罪事實應依證據認定之，無證據不得推定其犯罪事實，刑事訴訟法第一百五
    十四條定有明文；又認定犯罪事實所憑之證據，雖不以直接證據為限，間接證據
    亦包括在內，然而無論直接或間接證據，其為訴訟上之證明，須於通常一般之人
    均不致有所懷疑，而得確信其為真實之程度者，始得據為有罪之認定，倘其證明
    尚未達到此一程度，而有合理之懷疑存在時，事實審法院在心證上無從為有罪之
    確信，自應為無罪之判決（參見最高法院七十六年度台上字第四九八六號判例意
    旨）。經查：(1)被告甲○○係於八十九年八月二十三日始受僱至冠鼎遊藝場負責
    清掃、招呼客人、更換飲料等工作，月薪一萬八千元，業據被告甲○○於偵審中
    供述一致，而警方在現場查獲冠鼎遊藝場之其餘員工，其中李嘉溢係現場負責人
    、李青潭係開分員月薪三萬元、張志銘係領班月薪三萬六千元、陳麗華係開分員
    月薪二萬元、陳文賢係清潔服務人員月薪二萬五千元等情，業據共同被告李嘉溢
    、李青潭、張志銘、陳麗華、陳文賢分別供明在卷，彼等均未供稱被告甲○○係
    從事開分工作；另喬裝顧客之警員王祥逢、及在場之客人徐嘉進、陳文華、胡志
    成、邱國慶、王銘達均分別指稱開分員係李青潭及陳麗華，亦無人指稱告甲○○
    係開分員；被告甲○○在查獲之現場工作人員中薪資最低、就業時間最短，故其
    辯稱僅負責清掃及招呼客人等工作乙節應堪採信，公訴人上訴意旨僅憑擬制揣測
    之詞認被告甲○○係擔任開分員，顯與卷內證據資料不符。又本案被告甲○○於
    八十九年九月二十三日受僱從事清掃、招呼客人等工作，距離遭查獲時（同年八
    月二十七日）僅在該遊藝場工作短短五日，其工作之性質又與開分、結帳、及兌
    換現金等可能涉及賭博行為之犯罪構成要件行為完全無關，本案警方查獲之經過
    情形又係警員王祥逢向陳麗華開分、洗分，再依李嘉溢之指示向張志銘兌換現金
    ，均與被告無涉，被告辯稱並不知情乙節自極有可能，堪予採信。此外又查無任
    何確切證據足以證明被告甲○○與李家溢、張志銘、陳麗華等人有何共同之犯意
    聯絡或行為分擔，本案自屬不能證明被告甲○○犯罪。另查在該遊藝場任職與被
    告甲○○工作性質類似之被告陳文賢、及擔任開分員之李青潭經原審法院判決無
    罪後，檢察官並未對之提起上訴而告確定，茲檢察官徒以前開擬制推測之詞對被
    告甲○○部分提起上訴，任意指摘原判決不當，顯無理由。(2)刑法所稱之賭博行
    為，係指以偶然事實之成就與否，決定財物輸贏之射倖行為，故雖有以偶然事實
    之成就與否決定輸贏之行為（如體育競賽、撲克牌遊戲、電動玩具遊戲等），如
    並非以此決定財物得喪變更之輸贏，即與刑法之賭博罪無涉。被告丙○○、乙○○均否認有藉把玩電動機具兌換現金之賭博犯行，而被告等前往之冠鼎遊藝場，
    原係以侏儸紀電子遊藝場名義經營合法登記之電子遊藝場，有桃園縣政府核發之
    營利事業登記證、及電子遊藝場營業級別證影本可稽（偵字卷、第十一十二頁）
    ，任何不特定之顧客均可前往從事合法之消費活動，非可謂經營電子遊藝場之從
    業人員及前往消費之顧客均必定從事非法之賭博行為，且本案同時遭查獲之客人
    詹忠雄、梁標順、洪士均、徐嘉進、林榮男、陳文華、張肇山、胡志成、蘇汶強
    、邱仁義、卓金政、徐文政、周永靖、邱國慶、王銘達、楊進雄、詹芳仁、邱孟
    如、劉李亞梧等人均經原審法院判決無罪確定在案，檢察官亦均未對之提起上訴
    ，茲檢察官僅就被告丙○○、乙○○二人提起上訴，並以電子遊藝場係以營利為
    目的等擬制推測之詞，資為不利於被告丙○○、乙○○之論據，尤其違反證據法
    則。(3)綜上所述，本件上訴為無理由，應予駁回。
四、被告甲○○、丙○○、乙○○經合法傳喚，無正當理由不到庭，爰不待其陳述逕
    行判決。
據上論結，應依刑事訴訟法第三百七十三條、第三百六十八條、第三百七十一條，判
決如主文。
本案經檢察官劉家芳到庭執行職務。
中      華      民      國    九十二    年      十      月     十四     日
                              臺灣高等法院刑事第二十三庭
                                  審判長法  官  黃  瑞  華
                                        法  官  王  淑  滿
                                        法  官  宋      祺
右正本證明與原本無異。
不得上訴。
                                        書記官  蔡  慧  娟
中      華      民      國    九十二    年      十      月     二十     日


司法院資訊處製作；財團法人民間司法改革基金會備份。
